臺灣雲林地方法院民事判決　九十年度親字第二三號
　　原　　　　告　乙○○
　　被　　　　告　丙○○
　　兼法定代理人　甲○○
右當事人間請求確認親子關係不存在事件，本院判決如左：
    主      文
確認被告丙○○（民國八十八年九月十八日生）與原告之父女關係不存在。
訴訟費用由被告平均負擔。
    事      實
甲、原告方面：
一、聲明：如主文所示。
二、陳述：
（一）原告與被告甲○○於民國（下同）八十四年五月十二日結婚，嗣於九十年四月
      十七日經本院以八十九年度親字第二四號判決離婚確定在案，被告甲○○於兩
      造婚姻關係存續中即八十八年九月十八日生下被告丙○○，依法被告丙○○推
      定為原告之婚生女，惟被告甲○○自八十六年八月中旬原告服役期間無故離家
      ，迄今兩造均未有同居之事實，顯見被告丙○○確非被告甲○○自原告受胎所
      生。
（二）而被告甲○○產下被告丙○○後，一直隱瞞原告，並私自於八十九年十月三日
      向戶政事務所辦理戶籍登記，原告至八十九年十月十一日經管區警察通知，至
      戶政事務所查證，始知上情，旋即於八十九年十月十八日對被告甲○○提起否
      認子女之訴，經本院以八十九年度親字第二四號受理，嗣因當事人不適格而判
      決駁回原告之訴確定在案，惟原告與被告丙○○之血統、身分關係既有受混淆
      之虞，即有確認之利益，為此依民事訴訟法第二百四十七條第一、二項之規定
      ，提起本訴。
三、證據：提出戶謄籍本、本院八十九年度親字第二四號判決暨確定證明書各一份為
    證。
乙、被告方面：
一、聲明：同意原告之請求。
二、陳述：被告丙○○確非被告甲○○自原告受胎所生。
丙、本院依職權調查證據：
一、調取本院八十九年度親字第二四號卷宗。
二、囑託財團法人佛教大林慈濟醫院（下稱慈濟醫院）鑑定親子關係。
    理　　由
一、按妻之受胎，係在婚姻關係存續中者，推定其所生子女為婚生子女。前項推定，
    如夫妻之一方能證明妻非自夫受胎者，得提起否認之訴。但應於知悉子女出生之
    日起，一年內為之，民法第一千零六十三條定有明文。該法條第二項所定一年期
    間係屬除斥期間，與消滅時效性質不同，關於消滅時效中斷及不完成之規定，無
    可準用，即權利人若未在除斥期間未經過前行使其權利，俟期間經過，權利即歸
    於消滅，不因已起訴或案件仍在法院審理中而中斷進行。又確認法律關係之訴，
    非原告有即受確認判決之法律上之利益者，不得提起之；確認證書真偽或為法律
    關係基礎事實存否之訴，亦同。前項確認法律關係基礎事實存否之訴，以原告不
    能提起他訴訟者為限，民事訴訟法第二百四十七條第一項、第二項定有明文。所
    謂即受確認判決之法律上利益，係指因法律關係之存否不明確，致原告在私法上
    之地位有受侵害之危險，而此項危險，得以對於被告之確認判決除去之者而言（
    參照最高法院四十二年度台上字第一○三一號判例要旨）。本件原告主張被告甲
    ○○於產下被告丙○○後，均未告知原告，並於八十九年十月三日私自到戶政事
    務所，為被告丙○○辦理戶籍登記，原告遲至八十九年十月十一日始知悉上情，
    遂於八十九年十月十八日對被告甲○○提起否認子女之訴，嗣因當事人不適格，
    經本院以八十九年度親字第二四號判決駁回原告之訴確定在案之事實，業據其提
    出戶籍謄本、本院八十九年度親字第二四號判決暨確定證明書各一份為證，並經
    本院調取前揭卷宗核閱無訛，堪信為真實。是本件原告於八十九年十月十一日既
    知悉被告丙○○出生之事實，依上開法條所示及說明，該除斥期間不因原告曾起
    訴而中斷，原告未於九十年十月十一日前再提起否認子女之訴，其權利即歸於消
    滅。然父母子女關係是否存在，不惟影響雙方之身分，且有關於雙方因該身分而
    產生之法律關係亦將隨之而變動，原告在戶籍登記上既為被告丙○○之父，則原
    告因該親子關係存在所生之扶養、繼承等私法上權利存否即不明確，且如前所述
    原告又無其他訴訟可資救濟，其提起本訴，應有即受確認判決之法律上利益。
二、原告主張與被告甲○○原係夫妻，嗣於九十年四月十七日經本院以八十九年度親
    字第二四號判決離婚確定在案，被告甲○○自八十六年八月中旬原告服役期間無
    故離家，並自不詳姓名之訴外人受胎，於八十八年九月十八日生下被告丙○○，
    原告與被告丙○○間顯不具有親子關係之事實，業據其提出戶籍謄本、本院八十
    九年度親字第二四號判決暨確定證明書各一份為證，核與證人王家政即被告甲○
    ○之兄到庭證述：「被告在原告入伍時，就離家出走，沒有同住‧‧」等語相符
    。此外，復據慈濟醫院ＤＮＡ鑑定書載明：「根據人類遺傳規律，孩子的基因必
    然來自父母雙方，分析上述ＨＬＡ－ＤＲＤＱ、ＨＬＡ－ＡＢＣ、Ｄ８Ｓ１１７
    ９、Ｄ２１Ｓ１１、Ｄ１８Ｓ５１、Ｄ３Ｓ１３５８、ｖＷＡ、ＦＧＡ、Ｄ５Ｓ
    ８１８、Ｄ１３Ｓ３１７、Ｄ７Ｓ８２０等ＳＴＲ基因型。檢查結果有發現排除
    乙○○、丙○○親子關係基因‧‧。」等語，有該院鑑定書一份附卷可參，益證
    被告丙○○非被告甲○○自原告受胎所生，原告與被告丙○○間親子關係不存在
    ，原告主張之事實堪信為真實。從而，原告請求確認與被告丙○○間父女關係不
    存在，於法有據，應予准許。
三、本件事證已臻明確，兩造其餘攻擊防禦方法及所提之證據，均毋庸再予審酌，附
    此敘明。
四、據上論結：本件原告之訴為有理由，依民事訴訴法七十八條、第八十五條第一項
    前段，判決如主文。
中　　　華　　　民　　　國　　九十一　年　　　七　　　月　　二十六　　　日
                                        臺灣雲林地方法院民事第二庭
~B審判長法官  陳宏卿
~B法　　　官  李明益
~B法　　　官　蘇錦秀
右為正本係照原本作成。
如對本判決上訴，應於判決送達後二十日內向本院提出上訴狀。（須附繕本）
中　　　華　　　民　　　國　　九十一　　年　　七　　　月　　二十六　　　日
~B法院書記官　馮善詮
